臺灣高等法院臺南分院刑事裁定　　　　 96年度交抗字第113號
抗　告　人
即受處分人　甲○○
上列抗告人因違反道路交通管理處罰條例案件，不服臺灣臺南地
方法院，中華民國96年6月23日所為裁定（96年交聲字第140號）
，提起抗告，本院裁定如下：
    主  文
抗告駁回。
    理  由
一、本件抗告意旨略以：受處分人於民國（下同）96年 1月21日
    10時許，駕駛ZC－5133號自小客車（下稱系爭車輛）被警舉
    發違規超速，經本人當場異議之事項為無法證明所測為此系
    爭車輛，故請警方提出所測是否為此系爭車輛之證據。依道
    路交通管理處罰條例第7條之2之規定，採用固定或非固定式
    科學儀器需取得證據資料證明，惟請警方出示所測為此系爭
    車輛之證據時，警方卻提不出事證，僅以口頭告知即開單；
    而原審卻依證人（即舉發人）之言論加上法官之推論而做成
    裁定，認為異議人應提出確實事證供調查，然目前一般駕駛
    人的車輛上並無設備可提供佐證某時段或路段之行車速度為
    何，即依經驗法則並無令異議人舉證之可能性，原裁定不符
    證據法則，爰依法提起抗告等語。
二、按汽車駕駛人，行車速度超過規定之最高時速者，除有處罰
    條例第43條第1項第2款情形（及行車速度，超過規定之最高
    時速60公里以上）外，處1200元以上2400元以下罰鍰，並記
    違規點數1點，處罰條例第40條、第63條第1項分別定有明文
    。
三、本件受處分人甲○○（下稱異議人）於民國96年 1月21日10
    時許，駕駛其所有車號ZC－5133號自用小客車，行經台二十
    線33公里處，經警以雷射槍測定其行車速度時速80公里，速
    限60公里，超速20公里為由當場舉發，有台南縣警察局南縣
    警交字第 M00000000號舉發違反道路交通管理事件通知單在
    卷可佐（見原審卷59頁），受處分人不服舉發經舉發單位臺
    南縣警察局交通隊函覆，稱：「異議人所駕駛ZC－5133號自
    小客車，行駛台20線（北上），經值勤員警以雷射測速器測
    速，時速為80公里，超速20公里，測距342公尺，值勤員警
    當場攔停，並將測得之時速及測距數據告知，經異議人確認
    後使填具違反道路交通管理事件通知單舉發，復經異議人簽
    名認證；又檢附「雷射測速儀檢定檢查技術規範」影本一份
    ，說明警局取締超速違規使用之雷射測速器為直線鎖定單一
    部車輛，目前無法同時測得二部以上之車輛速度，均面對來
    車測速，經鎖定超速車輛並由執勤員警目視確認後始予攔車
    檢查，有南縣井警四字第0960001200號函（見原審卷5頁）
    及南縣井警交字第0950049789號函（見原審卷22至51頁）在
    卷可稽。嗣經原處分機關即交通部公路總局嘉義區監理所台
    南監理站裁處以異議人違反道路交通管理處罰條例（下稱處
    罰條例）第40條、第63條第1項規定，裁處異議人罰鍰新台
    幣（下同）1800元，並記違規點數1點，此有交通部公路總
    局嘉義區監理所臺南監理站嘉監南字第裁74-M00000000號違
    反道路交通管理事件裁決書影本附卷可佐（見原審卷第10頁
    ）。
四、受處分人雖對其於上揭時、地，駕駛前開自小客車，行經最
    高限速為時速60公理之路段一節不爭執，惟否認有超速之行
    為，其抗告意旨主張：警員雖使用雷射測速槍測速，惟並無
    直接證據證明受處分人違規，警員舉發難謂正確云云，惟查
    ：
（一）受處分人違規當時，執勤員警係使用雷射測速槍之雷射光
      束瞄準同時於車道行駛車輛中之單一目標車進行偵測，目
      前無法同時測得二部以上之車輛速度均面對來車測速，經
      鎖定超速車輛並由執勤員警目視確認後始予攔車檢查，有
      告發員警於96年4月10日法官訊問時詳述在卷可憑 （見原
      審卷第17至20頁），且本件執勤員警所用之雷射槍測速器
      ，為Kustom公司製造之ProlaserIII機種，乃國外先進科學
      儀器，且我國經濟部中央標準檢驗局公告訂定「雷射測速
      儀檢定檢查技術規範」並自96年1月1日生效，是依雷射測
      速槍之雷射光束瞄準測速之特性，應不發生錯認之情形。
      且證人即臺南縣警察局交通隊員警洪武聰於原審調查時，
      亦就其以雷射槍對受處分人所駕車輛測速之經過證述明確
      （見原審卷第17至20頁），足見警員取締本件受處分人駕
      車超速違規應無誤判之虞。
（二）本件受處分人駕車違規超速等情，雖因員警所使用之測速
      儀器未具照相功能，無法提供採證照片等之直接證據佐證
      ，惟該測得之數據係以科學儀器取得，經員警當場告知受
      處分人違規事實且製單舉發，並無誤將其他車輛之超速作
      為受處分人車速之可能，業如上述。且交通警員製單舉發
      違反道路交通管理處罰條例所列之違規事實，本質上為行
      政處分，係公務員基於職務上權力，依法就特定之具體事
      件所為具有公法上效果之單方行政行為，基於公務員為公
      法上行為具有公信力之原則，該行政處分當可被推定為真
      正，其據以依法處分之事實認定亦為真正無誤，此與民事
      訴訟法第355條第1項規定：「文書，依其程式及意旨得認
      作公文書者，推定為真正」之情形相同，抗告人既未就執
      勤員警之舉發有誤提出相關證據以供調查，僅空言員警未
      提供證據證明本件舉發無誤；亦無任何證據足資證明執勤
      員警有何捏造事實違法取締之不法情事，則執勤員警本於
      其維護交通秩序、安全職責所為之舉發，自應受到合法、
      正確之推定。
（三）再警方取締交通違規事件，其以照相、錄影方式取證者，
      固足為違規之證明，惟警員當場舉發者，舉發之員警本身
      之目睹、耳聞，亦為違規人違規之證明，非必所有之違規
      事件，均需有照相或錄影方足為違規之證據。況警察執行
      勤務，事項繁瑣，且違規情形一過即逝，並非長期存在，
      何能要求警察必備有照相、錄影取證？是本件縱無舉發照
      片、錄影為佐證，然抗告人之違規行為既經本件製單之員
      警王家明於原審調查時結證在卷，復業將抗告人上揭違規
      事實記載於工作記錄簿明確，且其所述內容並無何矛盾或
      違背經驗法則之處，自得為本院判斷之依據。
五、綜上所述，受處分人提起本件抗告所執上開陳詞，尚非可採
    ，本件違規事證明確，受處分人於前揭時、地駕車超速之違
    規事實堪以認定。原審因認原處分機關據上開規定，裁處受
    處分人應納罰鍰新臺幣1800元並記違規點數1點 ，尚無違誤
    或不當，乃裁定駁回受處分人於原審之聲明異議，經核原裁
    定認事用法，尚無不合，是受處分人抗告指摘原裁定不當，
    為無理由，應予駁回。
六、據上論結，應依道路交通案件處理辦法第26條，刑事訴訟法
    第412條，裁定如主文。
中　　華　　民　　國　　96　　年　　7 　　月　　24　　日
                        交通法庭審判長法　官  陳義仲
　　　      　　　　　　　　　　　　　法  官  宋明蒼
　　　　　　      　　　　　　　　　　法  官  蔡勝雄
以上正本證明與原本無異。
不得再抗告。
　　　　　　　　　　　　　　　　　　　書記官  汪姿秀
中　　華　　民　　國　　96　　年　　7 　　月　　25　　日
